臺灣臺北地方法院民事裁定
110年度北簡字第19071號
原      告  台新國際商業銀行股份有限公司

法定代理人  尚瑞強  


被      告  廖羿鈞  
上列當事人間請求給付簽帳卡消費款等事件，本院裁定如下：
    主      文
本件原告起訴狀訴之聲明第1項請求現金卡貸款部分移送臺灣臺
中地方法院；訴之聲明第2項請求信用卡消費款部分移送臺灣士
林地方法院。
    理      由
一、按訴訟之全部或一部，法院認為無管轄權者，依原告聲請或
    依職權以裁定移送於其管轄法院，民事訴訟法第28條第1項
    定有明文。又按當事人得以合意定第一審管轄法院，但以關
    於由一定法律關係而生之訴訟為限，民事訴訟法第24條第1
    項定有明文。而民事訴訟法規定當事人得合意定管轄法院，
    乃因法定管轄規定於實際上常造成當事人諸多不便，故為尊
    重當事人之程序選擇權，兼顧當事人實行訴訟之便利，於無
    礙公益上特別考量所作管轄（如專屬管轄之規定）規定下，
    特容許當事人得合意定第一審管轄法院，立法意旨既係為便
    利當事人實行訴訟而設，則兩造於起訴前合意指定之管轄法
    院，必須限於一定之法院，始能謂係便利當事人約定實行訴
    訟，如當事人一造以定型化契約廣泛將不特定多數第一審法
    院定為合意管轄之法院，用與他造當事人簽訂契約，即與合
    意管轄立法意旨有悖；當事人合意定數管轄法院時，雖非法
    所不許，然亦應限於特定之一個或數個法院，如合意泛指當
    事人一造得向不特定多數法院起訴，自為法所不許。
二、經查：
㈠查本件原告請求被告給付簽帳卡消費款等事件，乃依其起訴狀
  上所附信用貸款約定書第17條、信用卡約定條款第26條之約定
  ，主張兩造係合意以本院為第一審管轄法院。然觀該條款約定
  分別為：「十七、...就本約定書涉訟時，合約當事人均同意
  以臺灣臺北或『（空白）地方法院』為第一審管轄法院...」（
  現金卡）、「第二十六條、...持卡人並同意以臺灣臺北地方
  法院、臺灣臺中地方法院、臺灣高雄地方法院或『臺灣地方法
  院』擇一為第一審管轄法院...」（信用卡）等語。就前述現金
  卡信用貸款約定書第17條觀之，就其前後文義而言，除本院外
  ，全國其他地方法院既未經劃除，或均得為其任選為管轄法院
  ，該約款在文義上不能排除包括本院在內之臺灣境內地方法院
  均為第一審管轄法院；而就信用卡約定條款第26條觀之，原告
  為我國知名銀行之一，全國均有分支機構或辦事處所，其與被
  告約定以臺灣臺北或臺灣地方法院作為管轄法院，則包括本院
  在內之全國地方法院均得為其任選為管轄法院，既依上開約定
  ，原告得依其意思於全國各地方任選一地方法院起訴。原告本
  為預先擬定前述定型化約款者，於締約時更應力保對被告而言
  約款文字用語之明確，且締約時將約款直接刪減補增達明確致
  無日後適用上之疑義，且對原告而言並無實際上任何困難，其
  捨此不為，無從認為被告應受原告用語不明確之定型化契約約
  款之拘束。依前說明，即不能認為兩造已有合意限於一定法院
  為第一審管轄法院，該合意管轄約款因與民事訴訟法第24條意
  旨有悖，應屬無效。
㈡依原告起訴狀上請求信用卡消費款部分，其所附信用卡申請書
  ，後方「致台新國際商業銀行信用卡事業處」說明欄上所載，
  其內容略以：「...日後倘因本約條款涉訟，同意以臺灣士林
  地方法院內湖簡易庭為第一審管轄法院。」是該內容所載已約
  定由上述單一「特定」之臺灣士林地方法院為第一審管轄法院
  ，當屬有效，但本院仍無管轄權，應依兩造合意管轄約定由有
  明確合意管轄之臺灣士林地方法院為管轄法院，對被告權益、
  利益將最為有保障，而較為妥適。至原告請求現金卡信用貸款
  部分，遍查全卷既已無有效之合意管轄約定，經綜合考量被告
  起訴時戶籍住址於「臺中市」，此有個人基本資料查詢結果及
  該申請書在卷可參，衡量本件兩造之勞力、時間及費用等程序
  利益，被告最後日常活動之處所應為臺中轄區之情，並依民事
  訴訟法第1條規定之以原就被原則，認將來被告如應訴時，當
  以戶籍所在地之臺灣臺中地方法院為管轄法院，最為適當。
㈢據上，原告向均無管轄權之本院起訴，顯有違誤，爰依職權將
  本件各移送於各該管轄法院，以資適法。
三、依民事訴訟法第28條第1項，裁定如主文。
中　　華　　民　　國　　111 　年　　2 　　月　　14　　日
　　　　　　　　　臺北簡易庭　法　官　徐千惠
以上正本係照原本作成。
如不服本裁定，應於裁定送達後10日內向本庭（臺北市○○區○○○
路0段000巷0號）提出抗告狀，並繳納裁判費新臺幣1,000元。
中　　華　　民　　國　　111 　年　　2 　　月　　14　　日
                              書記官  黃慧怡